臺灣高雄地方法院刑事判決　　　　　　　　　　　　　　　九十年度訴字第三七號
　　公　訴　人　臺灣高雄地方法院檢察署檢察官
　　被　　　告　乙○○
　　選任辯護人　李文禎
右列被告因偽造文書等案件，經檢察官提起公訴（八十九年度偵字第一二七四一號）
，本院判決如左：
    主  文
乙○○無罪。
    事  實
一、公訴意旨略以：緣另一被告甲○○（本院通緝中）係高雄市宥德國際事業有限公
    司之負責人，自香港進口不明之物品，惟報關時申報係進口中藥材，該批不明物
    品於八十八年十一月八日運抵高雄港第一貨櫃中心四十二號碼頭，而被告乙○○
    係金星儲運企業有限公司之拖車司機，基於與甲○○共同之犯意連絡，駕駛ＫＴ
    ─四二Ｏ號拖車前往四十二號碼頭運載裝有該批不明物品之貨櫃，貨櫃號碼為Ｙ
    ＴＬＵ─0000000，經加上0000000號海關封條後，於下午三時四
    十六分，駛往友聯貨櫃場，途中調包，改載運另一只貨櫃，貨櫃號碼塗滅後偽造
    為ＹＴＬＵ一0000000，懸掛偽造之0000000號海關封條，駛往友
    聯貨櫃場，抵達時間為下午四時十分，歷時二十四分鐘，遠逾規定之行駛時間十
    五分鐘，引起關稅局人員生疑，到場檢查該只貨櫃，始發現貨櫃號碼與海關封條
    係偽造。甲○○見事機敗露，竟使不詳姓名之人，趁隙潛入友聯貨櫃場內，將偽
    造之0000000號海關封條取走，改掛另一只偽造之0000000號海關
    封條，同年月十一日關稅局人員取下貨櫃上之封條送鑑定，始發現再度遭被告等
    調包，因認被告乙○○與另一被告甲○○共犯刑法第一百三十九條及二百十條之
    偽造私文書罪嫌。
二、按犯罪事實應依證據認定之，無證據不得推定其犯罪事實。且不能證明被告犯罪
    者，應諭知無罪之判決，刑事訴訟法第一百五十四條、第三百零一條第一項分別
    定有明文。又認定不利於被告之事實，須依積極證據，苟積極證據不足為不利於
    被告事實之認定時，即應為有利於被告之認定，更不必有何有利之證據，故犯罪
    事實之認定，應憑真實之證據，倘證據是否真實尚欠明顯，自難以擬制推測之方
    法，為其判斷之基礎（最高法院五十三年台上字第六五六號判例參照）。又按認
    定犯罪事實之證據，係指足以認定被告確有犯罪行為之積極證據而言，亦即認定
    不利於被告之事實，須依積極證據，苟積極證據不足為不利於被告事實之認定時
    ，即應為有利於被告之認定，更不必有何有利之證據，此亦有最高法院二十九台
    上字第三一０五號、三十年台上字第八一六號刑事判例可資參照。
三、訊據被告乙○○固坦承係駕車載運上開貨櫃之人，惟堅決否認否認有除去封印或
    偽造私文書之犯行，辯稱：伊只是奉公司指示將貨櫃拖去友聯貨櫃場，伊並未調
    包，亦不知貨櫃有偽造之封條與櫃號之情形等語。經查：
(一)本件貨櫃為高雄市宥德公司（負責人為另一被告甲○○），委託高雄市億泰報關
    行蘇清凱於八十八年十一月八日代理報關進口，被告僅係金星儲運企業有限公司
    雇用之司機，於同日駕駛車號ＫＴ─四二Ｏ號拖車，至高雄港第四十二號碼頭載
    運貨櫃，是被告乙○○僅係受僱負責載運該貨櫃之司機一節，已據法務部調查局
    航業海員調查處高雄航業海員調查站於移送函敘述甚明，並經另一被告甲○○於
    該調查站供述屬實，亦經億泰報關行負責人蘇清凱於該調查站供稱：八十八年十
    一月初甲○○親自到億泰報關行來找我，向我表示有一批中藥材要進口，... 便
    於八十八年十一月八日前往高雄關稅局辦理報關手續，... 該只貨櫃是何人委託
    何貨運公司於八十八年十一月八日至高雄港第一貨櫃中心拖出來，因為進口貨物
    尚未到達報關階段，所以只有船公司及貨主才知道等語。由此所見，該只貨櫃之
    貨主應係宥德公司（負責人為另一被告甲○○），被告乙○○僅係負責載運該貨
    櫃之司機殆無疑議。被告乙○○既僅係載運之司機，則其與該貨櫃所裝載之物，
    並無任何之利害關係，故被告乙○○衡情實無予以調包並偽造海關封條之理由與
    動機。
(二)次查，本件被告乙○○所載運之該只貨櫃，原經電腦抽籤結果，並無需接受查驗
    ，即可出關，此已經財政部高雄關稅局函復：「關於被告所載運之貨櫃是否為應
    經抽驗始准放行乙節，就本案進口報單（ＢＤ／８８／Ｔ３３５／０００１）所
    申報之貨名，依前開規定非屬應驗物品，如經海關電腦抽中免驗，即可完稅放行
    」，此有財政部高雄關稅局九十年五月十四日高普中字第ＯＯＯＯ八九八號函附
    卷可稽，並有該進口報單一紙在卷足佐。而衡之一般社會常理，將進口之貨櫃整
    只與其他貨櫃於運送至貨櫃場之途中予以調包，必有其理由，或係因貨櫃裝載有
    與進口報單所載不符之貨品，或係因有挾帶其他不得進口之物品，貨主為恐海關
    查驗時遭查獲，始有大費周章，不擇手段，將之調包之必要。依上所述，本件被
    告乙○○所載運之貨櫃，既經電腦抽籤無需查驗，則只需依法完稅即可領櫃出關
    ，縱有裝載與進口報單所載不符之貨物或有挾帶違法進口之物品，其遭查獲之可
    能性已甚低，被告乙○○自無與貨主共謀調包之理由。又參以財政部高雄關稅局
    前開函文謂：「對於已驗或免驗貨櫃等已加封之貨櫃，海關於必要時得以查驗或
    複驗，所謂必要時，大致為通關過程中，有關單位認資料有可疑，或接獲檢舉、
    密告，或貨主申請複核等，有必要查明貨櫃內所裝載貨物是否與報單申報相符時
    ，均得以查驗或複驗」而言。然本件被告乙○○所載運之貨櫃並無遭檢舉、密告
    之情事，如無發生櫃號不符及封條疑似偽造之情事，高雄關稅局根本無查驗之可
    能，從而，被告乙○○如於載運中途予以調包、更換封條，貨櫃場之收櫃人員更
    有可能起疑，甚而報請高雄關稅局查驗或複驗，則櫃號及刲條不符之情，即易於
    查出，被告乙○○茍真如此，豈非自暴犯行，此亦與常情有違。
(三)又依財政部高雄關稅局上開函文謂：被告所載運之貨櫃經查驗結果，進倉貨物與
    進口報單申報之貨名、產地均相符，惟總重量及件數與原申報不符（短少二十三
    件，五七五公斤）。查依進口報單所載，該只貨櫃總毛重為二萬四千公斤，總淨
    重則為二萬二千五百七十二公斤，此有進口到單二紙附卷可參（見偵查卷第二九
    頁、三十頁），經查驗結果，僅短少五百七十五公斤，約佔百分之二點五左右，
    其數量差距尚非可觀；且該只貨櫃所裝載之貨物既無與進口報單所載不符之情事
    ，而被告乙○○又僅為載運之司機，更無調包或偽造封條以逃避查驗之必要。
(四)本件被告乙○○自四十二號碼頭載運該貨櫃至友聯貨櫃場，依高雄關稅局規定之
    時程為十五分鐘，而被告實際使用之時間雖為二十四分鐘，較規定時程超出約九
    分鐘。如依起訴書所載被告乙○○於載運中途將該貨櫃調包改載運另只貨櫃一情
    為真，則被告乙○○勢必於運送途中預先備妥另一貨櫃車及供調包之貨櫃，然本
    件貨櫃總毛重達二萬四千公斤，已如前述，被告乙○○如欲調包勢必備妥巨型吊
    車，以吊換二車之貨櫃，而依一般貨櫃吊運情形，以吊車（或天車）吊起前需先
    於貨櫃加纜繩，調包時需先將另行備妥之賀櫃吊放置於地上，再將所載運之貨櫃
    吊至另一貨櫃車，最後再將供調包之貨櫃吊至被告所駕駛貨櫃車上，可見調換二
    車之貨櫃絕非短暫時間可以完成，以九分鐘之時間而言，絕無完成之可能。而於
    調包之過程中，極易造成其他用路人之不便，更易引起旁人甚或高雄關稅局人員
    之注意，況且以吊車吊換貨櫃需有迴轉之空間，可見要將貨櫃於載運途中予以調
    換，實有可疑。
(五)綜上所述，本件被告乙○○所辯：伊只是將貨櫃拖去友聯貨櫃場，伊並未調包，
    亦不知貨櫃有偽造之封條與櫃號之情形等語，應可採信。更不能僅依該只貨櫃之
    櫃號有不符及封條有偽造之嫌，即推定係被告乙○○所為，而遽入人於罪。本件
    公訴人之起訴並無法使本院確信被告乙○○涉有與另一被告甲○○共犯刑法第一
    百三十九條及二百十條之偽造私文書罪嫌，此外，復查無其他積極證據足認被告
    乙○○有起訴書所載之犯行，其犯罪自屬不能證明，爰為無罪之諭知。
(六)另一被告甲○○待通緝到案後另行審結，附此敘明。
據上論斷，應依刑事訴訟法第三百零一條第一項，判決如主文。
中      華      民      國      九十一      年      四      月    四    日
                                臺灣高雄地方法院刑事第二庭
                                      法  官    陳志銘
右正本證明與原本無異。
如不服本判決，應於判決送達後十日內，向本院提出上訴狀。
                                      書記官    洪生輝
中      華      民      國      九十一      年      四      月   十五   日
